最高法院刑事判決　　　　　　　九十六年度台上字第六四七號
上　訴　人　台灣高等法院台南分院檢察署檢察官
被　　　告　甲○○
上列上訴人因被告傷害案件，不服台灣高等法院台南分院中華民
國九十三年六月十八日第二審判決（九十三年度上訴字第二四八
號，起訴案號：台灣台南地方法院檢察署九十二年度偵字第五六
五三號），提起上訴，本院判決如下：
    主  文
上訴駁回。
    理  由
按刑事訴訟法第三百七十七條規定，上訴於第三審法院，非以判
決違背法令為理由，不得為之。是提起第三審上訴，應以原判決
違背法令為理由，係屬法定要件。如果上訴理由書狀並未依據卷
內訴訟資料，具體指摘原判決不適用何種法則或如何適用不當，
或所指摘原判決違法情事，顯與法律規定得為第三審上訴理由之
違法情形，不相適合時，均應認其上訴為違背法律上之程式，予
以駁回。本件原判決認定被告甲○○為電腦網路上某聊天室之室
長，綽號「戀兒」，於民國九十二年二月十五日上午六時許，因
遭被害人乙○○在其網路聊天室內，以「幹你娘」、「破麻（台
語，意若爛貨）」等語辱罵，心生不滿，經另以化名，套問得悉
被害人所在後，夥同年籍、姓名不詳、綽號「小豬」、「貓仔」
、「瘋狗」之成年男性網友，共同基於傷害教訓之犯意聯絡，由
該三名網友分持類似武士刀之不明刀械二把及機車大鎖一副作為
兇器，四人同搭計程車至台南市○區○○○路二段「龍岩網咖店
」前，果見被害人偕同友人陳靖步出該店，「小豬」、「貓仔
」、「瘋狗」即下車架住被害人及陳靖，陳靖旋伺機脫逃，
被害人雖亦奔逃，僅至街口，即遭被告等一夥人乘車追及，「小
豬」、「貓仔」、「瘋狗」分持上揭兇器，共同朝被害人身上揮
砍，致其受有右手腕切割傷、肌腱斷裂、右髕骨開放性骨折、右
肱骨開放性骨折、右肱骨鷹嘴突開放性骨折、左小腿撕裂傷、後
背切割傷、右手橈骨骨折等傷害，被告等人見被害人不支倒地，
始同乘原車逃離。被害人則經路人送醫，緊急手術，並輸血治療
，被告嗣為警循線查獲等情。以上事實，係依憑被告坦承在網路
上與被害人爭吵，嗣夥同「小豬」、「貓仔」、「瘋狗」乘車尋
得被害人，該三名網友下車追被害人，伊則仍坐車內之部分自白
；被害人指訴雙方爭吵緣由，並其遭三名男子下車砍擊時，確見
被告坐在計程車上；陳靖證稱：確親聞上揭吵架對罵，親見被
害人遭人持兇器包圍各等語之證詞；詳載被害人傷勢及治療過程
之醫院診斷證明書、照片及函文；衡以雙方尚無深仇大恨，被害
人遭砍擊之時，已被圍住，既無法再逃，且手無寸鐵，無法抵抗
，所受之傷，除背後一處切割傷外，其餘均在四肢，亦為切割傷
，而非穿刺傷，重要之頭、胸、腹等部位，毫未受害，難認具有
殺人之動機與犯意，縱被害人倘非及時送醫、輸血、手術，並善
加照護，恐因「大量出血，引致低血量休克，有危及生命死亡之
虞」，然被告及其同夥既於行兇之後，旋即逃離，自無法評估被
害人流血情形是否足以致命，此外查無其他確切證據可證被告等
一夥人具有殺人之直接或間接故意，被害人之傷情，亦未達於刑
法所定重傷害程度，爰依罪疑唯輕原則，認被告係出於教訓之意
而傷害被害人，乃撤銷第一審之科刑判決，並變更檢察官所引殺
人罪名之起訴法條，改判論處被告共同傷害人之身體罪刑（處有
期徒刑一年十月）。所為之事實認定及得心證理由，俱有卷內各
項證據資料可稽，自形式上觀察，並無任何違法情形存在。檢察
官上訴意旨略以：(一)、行兇之「小豬」、「貓仔」及「瘋狗」所
用之兇器，既屬銳利刀器與重型器械，以之重擊人體，足以致死
，當為被告等同夥所明知或可得預見，乃竟持以朝被害人身上砍
擊，致其身上多處受傷及骨折，足見下手甚重，用力很猛，若未
及時送醫，立即輸血、手術，進入加護病房，恐有生命危險，顯
見行兇者具有殺人之犯意，原審認僅屬傷害教訓之意思，自與經
驗法則、論理法則有違。(二)、被告等一夥人縱無殺人之直接故意
，然其等糾合多人行兇，被害人受傷非輕，被告雖坐在車內，未
參與下手實行，但對作案過程知之甚詳，既見被害人不支倒地後
，始與下手之同夥一起搭車逃離，當有不確定之殺人犯意，原判
決未依殺人未遂罪名論處，即有判決不適用法則之違誤。(三)、據
被害人之病歷資料及醫院之查覆函，顯示被害人倘未經大量輸血
，及時手術治療，並住進加護病房妥善照顧，恐有生命之虞，原
判決竟以被告一夥人匆忙逃離，未能評估被害人受傷之嚴重程度
，及無法預見失血過多將會致命之情為由，認為不成立殺人罪，
所為之理由說明尚欠完善，實有判決理由不備之違失云云。惟查
：證據之證明力及事實之認定，係屬事實審法院自由判斷之職權
，此項職權之行使，固應受經驗法則與論理法則之支配，此觀刑
事訴訟法第一百五十五條第一項規定甚明。其中所稱經驗法則，
乃謂一般之人，基於日常生活經驗所得之定則；而論理法則，係
指理則上當然之法則，一般人均不致有所懷疑之理論上定律。然
此二法則，均具有一定之客觀性，非許由當事人依其主觀意見，
自作主張，資為上訴第三審之適法理由。又刑法殺人未遂罪與傷
害罪之成立，均以被害人未發生死亡之結果為其要件。至其間之
區別，應綜合行為人之犯罪動機、手段、所使用之兇器、選擇之
身體部位、下手之輕重、致傷之程度，甚或事前之放話、事中之
言語、表情、事後之處置方式及與被害人平日之關係等各種具體
狀況，而為判斷，無法一概而論。非謂行為人兇器銳利、厚重，
或被害人傷情不輕，即可認定具有殺人之故意，而行兇未致死亡
之結果。原判決既於理由內，詳細說明被告等一夥人，與被害人
原無任何恩怨，此次純因言語衝突，針對被害人所為「有種出來
打架」、「打架論輸贏」之挑釁，邀集三名網友，攜持刀械、車
鎖，驅車往尋被害人，於早上時分，在街頭之上，圍住被害人，
合擊其四肢部位，使之無法站立，旋即離去，縱被害人係經緊急
手術、輸血，並住進加護病房，而治癒未死，難認被告等一夥人
，事先存有被害人大量失血，即將死亡之預見，或殺人之本意，
故應認僅具教訓、傷害之犯意。所為之論斷，並未違背客觀存在
之經驗法則及論理法則。上訴意旨，徒憑被害人之請求，猶為事
實上之爭執，任意指摘原判決有採證認事違背證據法則、判決理
由不備及不適用法則之違誤，尚不足辨認已具備合法上訴第三審
之形式要件。依上說明，應認其上訴為違背法律上之程式，予以
駁回。
據上論結，應依刑事訴訟法第三百九十五條前段，判決如主文。
中　　華　　民　　國　九十六　年　　二　　月　  一　  日
                      最高法院刑事第八庭
                          審判長法官  張　淳　淙
                                法官  劉　介　民
                                法官  張　春　福
                                法官  洪　昌　宏
                                法官  蔡　彩　貞
      本件正本證明與原本無異
                                      書  記  官
中　　華　　民　　國　九十六　年　　二　　月　　五　　日
                                                H
